【裁判字號】    95,易,335
【裁判日期】    951122
【裁判案由】    業務侵占
【裁判全文】
臺灣嘉義地方法院刑事判決               95年度易字第335號
公  訴  人  臺灣嘉義地方法院檢察署檢察官
被      告  甲○○
上列被告因業務侵占案件，經檢察官提起公訴（95年度偵字第45
26號），本院判決如下：
    主  文
甲○○連續犯業務侵占罪，處有期徒刑肆月，如易科罰金，以銀
元參佰元即新臺幣玖佰元折算壹日。
    事  實
一、甲○○自民國94年9月19日起受僱於址設嘉義縣大林鎮○○
    里○○路209號之塗托食品有限公司，擔任業務員一職，負
    責該公司臺南縣地區客戶之送貨、推銷及收取貨款等業務，
    為從事業務之人。詎甲○○因薪水收入不敷家用，竟基於意
    圖為自己不法所有之概括犯意，自95年1月12日起迄同年2月
    28日止，利用向客戶收取貨款之機會，連續多次將其向客戶
    所收取而應繳回公司之貨款，以易持有為所有之意，予以侵
    占入己（各次侵占時間、地點、客戶名稱及貨款數量，均詳
    如附表所示）。
二、案經被害人塗托食品有限公司訴請臺灣嘉義地方法院檢察署
    檢察官偵查起訴。
    理  由
一、訊據被告甲○○對於上揭犯行坦承不諱，核與告訴人塗托食
    品有限公司法定代理人乙○○指訴情節，及證人即告訴人公
    司會計詹惠雲、證人即告訴人公司業務員王聖惠、林健成證
    述情節相符，復有被告履歷表、出貨單、銷貨及應收款帳目
    表、業務日報表等件在卷可憑，足認被告自白與事實相符，
    本件事證明確，被告犯行洵堪認定，應予依法論科。
二、核被告所為，係犯刑法第336條第2項之業務侵占罪，(一)其如
    附表所示各次業務侵占犯行，均時間緊接，所犯構成要件亦
    復相同，顯係出於概括之犯意為之，其行為後，刑法第56條
    連續犯之規定業經修正刪除，並自95年7月1日施行，而該項
    刪除顯已影響行為人刑罰之法律效果，屬法律已有變更，經
    比較新舊法結果，以修正前之規定較有利於被告，是被告如
    附表所示各次業務侵占犯行，應依修正前刑法第56條連續犯
    之規定論以1罪，並加重其刑（最高法院95年5月23日第8次
    刑事庭會議決議參照）。(二)被告雖犯下本案業務侵占犯行，
    然其任職於告訴人公司擔任業務員期間，係按日計算薪資，
    每日日薪僅400元，其餘則按本身業績計算獎金，如未能向
    客戶收得貨款，即無獎金可領，此為告訴人及被告所一致供
    述在卷，以每月一般工作日約22天計算，被告每月基本薪資
    僅約8,800元（400x22=8,800），低於最低基本工資遠甚，
    再參酌被告與越南籍配偶婚後育有2稚齡幼子（其1為3歲餘
    ，其1則未滿週歲）之家庭狀況，及生活負擔之重足可想見
    ，其因服務於告訴人公司，未能領取基本足以餬口維持家計
    之薪資，而起意侵占公司貨款，其犯罪動機堪憫，且其所侵
    占數額總計僅2萬餘元，實非甚鉅，本院認被告本案犯罪情
    節，縱處以法定最低本刑6月有期徒刑，仍有情輕法重之感
    ，堪認其犯罪情狀尚堪憫恕，爰依刑法第59條之規定減輕其
    刑，並依法先加後減。(三)前述刑法修正施行後，關於易科罰
    金折算標準之規定，由修正前第41條第1項前段之【以銀元1
    元以上3元以下折算1日】（依罰金罰鍰提高標準條例廢止前
    第2條規定，就其原定數額提高為100倍折算1日，即銀元100
    元、200元、300元折算1日，換算成新臺幣即300元、600元
    、900元折算1日），修正為第41條第1項前段之【以新臺幣
    1,000元、2,000元、3,000元折算1日】，經比較新舊法之結
    果，以修正前之規定較有利於被告，應適用修正前之規定。
    (四)爰審酌被告本案犯罪之動機係出於家庭經濟窘迫、侵占數
    額非鉅，且犯後坦承犯行，態度尚佳，惟未能與告訴人達成
    和解，賠償告訴人公司損害；兼衡其係高職畢業之智識程度
    、並無前案犯罪紀錄之素行、已婚且育有2稚齡幼子（其1僅
    3 歲餘、另1則尚未滿週歲）之家庭狀況等一切情狀，量處
    如主文所示之刑，並依前述說明，諭知易科罰金之折算標準
    。
據上論結，應依刑事訴訟法第299條第1項，刑法第2條第1項前段
、第336條第2項、第56條（修正前）、第59條、第41條第1項前
段（修正前），罰金罰鍰提高標準條例第1條前段、第2項（修正
前），現行法規所定貨幣單位折算新臺幣條例第2條，判決如主
文。
本案經檢察官邱美英到庭執行職務
中    華    民    國    95    年    11    月    22    日
                  刑事第四庭審判長法  官  蔡憲德
                                  法  官  吳育霖
                                  法  官  鄧晴馨
上列正本證明與原本無異。
如不服本判決，應於判決送達後10日內向本院提出上訴狀（應附
繕本）。告訴人或被害人如對於本判決不服者，應具備理由請求
檢察官上訴，其上訴期間之計算係以檢察官收受判決正本之日期
為準。
中    華    民    國    95    年    11    月    22    日
                                  書記官  陳慶時
附錄本案論罪科刑法條：
中華民國刑法第336條
對於公務上或因公益所持有之物，犯前條第1項之罪者，處1年以
上7年以下有期徒刑，得併科5千元以下罰金。
對於業務上所持有之物，犯前條第1項之罪者，處6月以上5年以
下有期徒刑，得併科3千元以下罰金。
前二項之未遂犯罰之。
附表：
┌──┬──────────┬───────┬─────────────┬──────┐
│編號│客戶名稱            │收款時間      │收款地點                  │侵占貨款數額│
├──┼──────────┼───────┼─────────────┼──────┤
│ 1  │越南國KTV小吃部     │95年1月12日   │臺南縣西港鄉○○路17之8號 │   6,450元  │
├──┼──────────┼───────┼─────────────┼──────┤
│ 2  │日日新企業社        │95年1月16日   │臺南縣官田鄉○○街103號   │   8,850元  │
├──┼──────────┼───────┼─────────────┼──────┤
│ 3  │港九港式便當店      │95年1月23日   │臺南縣善化鎮○○路146號   │   2,450元  │
├──┼──────────┼───────┼─────────────┼──────┤
│ 4  │德利軒簡餐店        │95年1月24日   │臺南縣玉井鄉○○路236號   │   2,630元  │
├──┼──────────┼───────┼─────────────┼──────┤
│ 5  │春媚小吃店          │95年2月22日   │臺南縣後壁鄉後壁村89號    │   2,391元  │
├──┼──────────┼───────┼─────────────┼──────┤
│ 6  │亞洲蔬菜中心        │95年2月間某日 │臺南縣                    │   2,900元  │
├──┼──────────┼───────┼─────────────┼──────┤
│ 7  │品香餐飲店          │95年2月28日   │臺南縣                    │   1,490元  │
├──┴──────────┼───────┴─────────────┴──────┤
│    合計侵占數額          │                              27,161元                  │
└─────────────┴────────────────────────────┘


司法院資訊處製作；財團法人民間司法改革基金會備份。
